【裁判字號】    95,易,3061
【裁判日期】    951107
【裁判案由】    竊佔
【裁判全文】
臺灣臺中地方法院刑事判決              95年度易字第3061號
公  訴  人  臺灣臺中地方法院檢察署檢察官
被      告  甲○○
選任辯護人  蔣志明律師
上列被告因竊佔案件，經檢察官提起公訴（95年度偵字第19368
號），被告於準備程序中就被訴事實為有罪之陳述，受命法官於
聽取當事人之意見後，由本院合議庭裁定改由受命法官獨任依簡
式審判程序審理，本院判決如下：
    主    文
甲○○意圖為自己不法之利益，而竊佔他人之不動產，處有期徒
刑參月，如易科罰金，以參佰元（即新臺幣玖佰元）折算壹日。
緩刑貳年。
    事  實
一、甲○○意圖為自己不法之利益，於民國95年4月13日，在臺
    灣糖業股份有限公司（下簡稱臺糖公司）所有之臺中縣大里
    市○○段448號土地上搭建鐵皮屋，並用鐵質浪板將該土地
    四周圈圍而竊佔之，竊佔面積達212.26平方公尺。嗣經臺糖
    公司巡查員許哲榮執行土地巡查業務時發現上情，而通知甲
    ○○自動拆除，甲○○乃於95年8月5日將所搭建之物全部拆
    除。
二、案經臺中縣警察局霧峰分局報請臺灣臺中地方法院檢察署檢
    察官偵查起訴。
    理  由
一、上揭犯罪事實業據被告甲○○坦承不諱，核與證人許哲榮於
    警詢及檢察官偵訊中所陳述之情節相符，並有該土地之登記
    謄本、所有權狀影本、地籍圖謄本、被告在該土地上搭建鐵
    皮屋及圈圍四周之照片、被告將鐵皮屋等物拆除後之照片等
    資料附卷可稽。本件事證明確，被告犯行應堪認定。
二、按被告未經地主臺糖公司之同意，擅自長時間在該土地上搭
    建鐵皮屋並將該土地之四周圈圍，顯係意圖為自己不法之利
    益而佔用該土地，是其所為，係犯刑法第320條第2項之竊佔
    罪。又刑法於94年2月2日修正公布，並於95年7月1日生效施
    行，刑法第320條第2項竊佔罪，法定刑得科五百元以下罰金
    ，依修正後刑法施行法增訂第1條之1：「94年1月7日刑法修
    正施行後，刑法分則編所定罰金之貨幣單位為新臺幣，94年
    1月7日刑法修正時，刑法分則編未修正之條文定有罰金者，
    自94年1月7日刑法修正施行後，就其所定數額提高為三十倍
    ，但72年6月26日至94年1月7日新增或修正之條文，就其所
    定數額提高為三倍。」，及刑法第33條第5款修正為：「主
    刑之種類如下：五、罰金：新臺幣一千以上，以百元計算之
    」等規定觀之，依修正後之法律，刑法第320條第2項竊佔罪
    所得科處之罰金刑最高為新臺幣一萬五千元，最低為新臺幣
    一千元，然依被告行為時之刑罰法律，即罰金罰鍰提高標準
    條例第1條前段規定之提高倍數十倍及修正前刑法第33條第5
    款規定之罰金最低額一元計算，則刑法第320條第2項之竊佔
    罪所得科處之罰金最高為銀元五千元，最低額為銀元十元，
    若換算為新臺幣，最高額與新法同為新臺幣一萬五千元，最
    低額則僅為新臺幣三十元。比較上述修正前、後之刑罰法律
    ，應以修正前之刑法第33條第5款之規定較有利於被告。爰
    審酌被告為初犯，且犯後坦認所為態度良好，深具悔意，臺
    糖公司具狀表示因被告已將土地恢復原狀而不再追究（參偵
    卷第4頁撤回告訴狀）等一切情狀，量處如主文所示之刑。
    再修正前之刑法第41條第1項前段規定：「犯最重本刑為五
    年以下有期徒刑以下之刑之罪，而受六個月以下有期徒刑或
    拘役之宣告，因身體、教育、職業、家庭之關係或其他正當
    事由，執行顯有困難者，得以一元以上三元以下折算一日，
    易科罰金」，被告行為時之易科罰金折算標準，修正前罰金
    罰鍰提高標準條例第2條前段（現已刪除）規定，就其原定
    數額提高為一百倍折算一日，則本件被告行為時之易科罰金
    折算標準，應以銀元三百元折算一日，經折算為新臺幣後，
    應以新臺幣九百元折算為一日，而修正後之刑法第41條第1
    項前段規定：「犯最重本刑為五年以下有期徒刑以下之刑之
    罪，而受六個月以下有期徒刑或拘役之宣告者，得以新臺幣
    一千元、二千元或三千元折算一日，易科罰金」，比較修正
    前後之易科罰金折算標準，以修正前之規定，較有利於被告
    ，依刑法第2條第1項前段，本件應依修正前刑法第41條第1
    項前段規定，定其易科罰金之折算標準。另被告未曾因故意
    犯罪受有期徒刑以上刑之宣告，此有臺灣高等法院被告前案
    紀錄表在卷可按，且被害人臺糖公司也表示不再追究，本院
    因認被告經此次起訴審判後，當知所警愓，信無再犯之虞，
    所宣告之刑以暫不執行為適當，併予宣告緩刑二年，以啟自
    新。
據上論斷，應依刑事訴訟法第273條之1第1項、第299條第1項前
段，刑法第2條第1項前段、第320條第2項、第1項、修正前刑法
第41條第1項前段、修正前刑法第33條第5款、刑法第74條第1項
第1款，罰金罰鍰提高標準條例第1條前段、修正前罰金罰鍰提高
標準條例第2條，判決如主文
中    華    民    國    95    年    11    月    7     日
                                法  官  李秋娟
上為正本係照原本作成
如不服本判決，應於判決送達後十日內向本院提出上訴狀，上訴
於臺灣高等法院臺中分院( 須附繕本 )。
                                書記官  吳慕先
中    華    民    國    95    年    11    月    7     日
附錄論罪科刑法條
刑法第三百二十條
意圖為自己或第三人不法之所有，而竊取他人之動產者，為竊盜
罪，處五年以下有期徒刑、拘役或五百元以下罰金。
意圖為自己或第三人不法之利益，而竊佔他人之不動產者，依前
項之規定處斷。前二項之未遂犯罰之。


司法院資訊處製作；財團法人民間司法改革基金會備份。
